臺灣澎湖地方法院刑事附帶民事訴訟判決
110年度附民字第4號
原      告  甲○○  
訴訟代理人  劉雅雲律師
被      告  鮑威宏  
上列當事人間因被告妨害名譽案件（本院110年度易字第14號）
，經原告提起刑事附帶民事訴訟請求損害賠償，本院於民國111
年4月27日言詞辯論終結，判決如下：
    主  文
被告應給付原告新臺幣10萬元，及自民國110年7月2日起至清償
日止，按週年利率百分之五計算之利息。
原告其餘之訴駁回。
本判決第一項得假執行。但被告如以新臺幣10萬元為原告預供擔
保，得免為假執行。
原告其餘假執行之聲請駁回。
    事實及理由
一、原告主張：被告於民國109年2月至同年5月間，持續於臉書
    張貼數則不實內容，復多次以臉書公開直播，指涉原告與訴
    外人許○○有不正常男女關係、自許○○處收受百萬元、與許○○
    共同從事高利貸、與許○○聯手設局騙取許○○母親新臺幣（下
    同）40萬元等，又編纂不實之事將原告與其前妻間之夫妻紛
    爭加油添醋擴大渲染，伴隨指涉原告對婚姻不忠誠等貶抑，
    已造成原告之名譽權嚴重損害，且被告不斷對外放話挑釁，
    表示要召開記者會散佈前述不實言論，同時已持續為加害名
    譽之事恐嚇原告，使原告日日擔憂，並影響原告經營民宿之
    評價及生意，對原告之生活造成重大影響。爰依民法第184
    條第1項及第195條第1項之規定，請求被告賠償非財產上之
    損害及刊登如附件所示之道歉啟事，並聲明：（一）被告應
    給付原告100萬元，及自起訴狀繕本送達翌日起至清償日止
    ，按週年利率百分之五計算之利息；（二）被告應在澎湖時
    報第一版，以四分之一版面（高26.2公分，寬17.4公分）規
    格、20號字體，刊登如附件所示之道歉啟事三日；(三)被告
    應於臉書「乙○○個人網頁、澎湖時報、澎湖e網、澎湖大網
    聚、澎湖新聞交流天地、澎湖起飛網澎湖公民論壇、澎湖靠
    北-靠北澎湖」刊登如附件所示之道歉啟事五日。(四)願供
    擔保請准宣告假執行。
二、被告則以：我所發表的內容都是有經過查證的等語，資為抗
    辯，並聲明求為駁回原告之訴及假執行之聲請。
三、按附帶民事訴訟之判決，應以刑事訴訟判決所認定之事實為
    據，刑事訴訟法第500條前段定有明文。被告被訴妨害名譽
    案件，經臺灣澎湖地方檢察署檢察官提起公訴（110年度偵
    字第7號），並由本院以110年度易字第14號審理在案。嗣原
    告於110年6月8日提起刑事附帶民事訴訟，本院於111年4月2
    7日言詞辯論終結。是以，本件損害賠償事件既屬附帶民事
    訴訟，揆諸上開規定，自應以本院110年度易字第14號妨害
    名譽案件等案件所認定之事實為據。
四、得心證之理由：
  ㈠按因犯罪而受損害之人，於刑事訴訟程序得附帶提起民事訴
    訟，對於被告及依民法負賠償責任之人，請求回復其損害，
    刑事訴訟法第487條第1項定有明文。經查，被告意圖散播於
    眾，基於誹謗、公然侮辱之接續犯意，自108年2月3日起至1
    09年5月13日止，在不詳地點，使用網際網路登入臉書帳號
    「乙○○」後，分別以發布內容如附表編號1至4、8至10所示
    足以毀損他人名譽之貼文，供不特定人上網瀏覽，以此方式
    貶損原告之名譽、人格評價及社會地位等情，業經本院以11
    0年度易字第14號刑事判決認定在案（取捨證據、認定事實
    等詳如該案刑事判決所示），本院據以判處被告有期徒刑4
    月，如易科罰金，以1,000元折算1日之刑在案，故原告於本
    件刑事附帶民事訴訟之主張（即被告於109年2月至同年5月
    間所發布如附表編號1至4、8至10所示足以毀損他人名譽之
    貼文），自堪信為真實。至被告於刑事訴訟所為之答辯，業
    經上開刑事判決駁斥在案，不足憑採。
　㈡按因故意不法侵害他人之權利者，負損害賠償責任；不法侵
    害他人名譽，被害人雖非財產上之損害，亦得請求賠償相當
    之金額，民法第184條第1項前段及第195條第1項分別定有明
    文。被告對原告為上開公然侮辱及散布文字誹謗之行為，不
    法侵害原告之名譽權，業經認定如上，原告自得依前開法條
    規定，請求被告負賠償責任。衡諸原告目前離婚，撫養2個
    未成年女兒及雙親，目前經營民宿，一個月的收入扣除上述
    生活所需，一個月平均有3 萬元（見本院卷第176頁）；被
    告現暫時無業，之前在做車行跟汽車貸款，現在靠家裡的服
    飾店維生，離婚，未成年子女1 人，由前妻撫養，父母不需
    要我提供金錢，但是需要我提供生活上照顧（見刑案卷第38
    4頁）等兩造目前之職業、收入與經濟狀況，以及兩造名下
    之財產狀況（見本院卷證物袋），並參諸被告上揭侵權行為
    之情節、所發表之貼文所造成原告名譽權和社會評價之危害
    程度等情，認原告所請求之精神慰撫金100萬元核屬過高，
    應酌減為10萬元為適當。逾此部分之請求，則無理由，應予
    駁回。
　㈢按給付無確定期限者，債務人於債權人得請求給付時，經其
    催告而未為給付，自受催告時起，負遲延責任。其經債權人
    起訴而送達訴狀，或依督促程序送達支付命令，或為其他相
    類之行為者，與催告有同一之效力；遲延之債務，以支付金
    錢為標的者，債權人得請求依法定利率計算之遲延利息，民
    法第229條第2項、第233條第1項前段分別定有明文。又應付
    利息之債務，其利率未經約定，亦無法律可據者，週年利率
    為百分之5，亦為同法第203條所明定。原告所提起訴狀繕本
    於110年6月22日寄存送達於被告住所，於110年7月1日生送
    達之效力等情，有送達證書（見本院卷第131頁）可查。原
    告依上開規定請求被告給付10萬元，及自起訴狀繕本送達被
    告翌日即110年7月2日起至清償日止，按週年利率5%計算之
    利息，自屬於法有據。
  ㈣至於原告請求命被告刊登如附件所示道歉啟事以回復其名譽
    部分，憲法法庭已於111年度憲判字第2號判決主文第一項明
    白宣示：「民法第195條第1項後段規定：『其名譽被侵害者
    ，並得請求回復名譽之適當處分。』所稱之『適當處分』，應
    不包括法院以判決命加害人道歉之情形，始符憲法保障人民
    言論自由及思想自由之意旨。司法院釋字第656號解釋，於
    此範圍內，應予變更。」，是原告關於刊登道歉啟事之請求
    ，於法即屬無據，不應准許。
五、從而，原告本於前揭原因事實，依民法第184條第1項及第19
    5條第1項之規定，請求被告給付10萬元及自110年7月2日起
    算之法定遲延利息部分，為有理由，應予准許；其逾此範圍
    之請求，則無理由，應予駁回。
六、按所命給付之金額或價額未逾50萬元之判決，法院應依職權
    宣告假執行，民事訴訟法第389條第1項第5款定有明文。查
    本件原告就其勝訴部分，本院所命給付之金額未逾50萬元，
    依刑事訴訟法第491條第10款準用民事訴訟法第389條第1項
    第5款之規定，本院就此部分應依職權宣告假執行，並依同
    法第392條第2項規定，酌定相當之擔保金額宣告被告供擔保
    後，得免為假執行。原告聲請願供擔保宣告假執行，此不過
    促使法院職權發動，本院無須就其此部分為准駁之判決，附
    此敘明。至原告敗訴部分，其假執行之聲請失所依附，應併
    予駁回。
七、本件係刑事附帶民事訴訟事件，毋庸繳納裁判費；又本件並
    無訴訟費用之支出，且訴訟費用之核定屬法院職權事項，故
    就此部分不再為准駁，併此敘明。
八、本件事證已臻明確，兩造其餘之攻擊或防禦方法及所用之證
    據，經本院斟酌後，認為均不足以影響本判決之結果，爰不
    逐一論列，附此敘明。
據上論結，本件原告之訴為一部有理由，一部無理由，依刑事訴
訟法第502條第1項、第2項、第491條第10款，民事訴訟法389條
第1項第5款、第392條第2項，判決如主文。
中　　華　　民　　國　　111 　年　　5 　　月　　18　　日
　　　　　　      刑事庭  審判長法  官  李宛玲
　　　　　　　　　　　　        法  官  王政揚
        　　　　　　　　　　　　法　官　陳立祥
以上正本證明與原本無異。
如不服本判決應於收受判決後20日內向本院提出上訴書狀，並應
敘述具體理由；其未敘述上訴理由者，應於上訴期間屆滿後20日
內向本院補提理由書(均須按他造當事人之人數附繕本)「切勿逕
送上級法院」。
　　　　　　　　　　　　        書記官　林映君
中　　華　　民　　國　　111 　年　　5 　　月　　18　　日
附表：
編號 日期 臉書帳號名稱 貼文內容 1 108年2月3日 乙○○ 當你發現另一半常往一間民宿跑，而你也因此跟另一半吵架，吵架後，另一半答應你，他不會再去。但後來你又發現，另一半說他不會再去，結果卻是經常去，甚至有時是天天去，甚至有時是一天去3次，下午去，晚上去，連半夜都去，請問你會是什麼感想？ … 後來又繼續追問，請問你跟民宿到底有無見面，結果你的另一半說有，而當場打電話問這老闆，X老闆您好，請問您剛剛與XXX有無見面，而民宿老闆卻說沒有。一男一女有無見面，這麼簡單的問題，我搞不懂為何兩人說詞會不一樣？」 ---------------------------------- 並於留言中表示前述貼文所指者為「安宅917民宿」 2 109年2月16日4時37分 乙○○ 很快的，我就會證明，我跟許○○到底是誰在扮善良，到底是誰做錯了事，卻反過來誣衊對方，罵是對方的錯。 許○○不只把自己家庭弄破碎，也把甲○○和妻子曾女的家庭弄破碎，據悉，甲○○的妻子，也已委任律師向法院提出離婚訴訟，原因就是許彥玲介入了人家的家庭。 許○○卻從來不曾反省過自己，是因她一次又一次的欺瞞，偷跑去000民宿找甲○○，我才生氣的事實。 許○○的朋友甲○○是不是無辜，許○○跟甲○○做過了什麼事，很快的，一切就會公開攤在陽光下了。 3 109年2月16日14時49分 乙○○ 請問 000民宿 甲○○ 請問甲○○，107年12月18日下午，許○○去民宿找你，你和許○○也確實見了面，為何你不敢承認你跟許○○見了面？ 還找了位綽號阿南(同音)男子的妻子陳姓女子，出面替你做偽證，掰說許○○去民宿時你不在，謊稱許○○是在民宿跟這位阿南(同音)男子的妻子聊天，你在心虛什麼？為何跟許○○兩人編了這麼多謊言？ #你敢說謊 #我敢打臉 不用急 好戲在後頭 4 109年2月18日15時15分 乙○○ 請問 000民宿 甲○○ 1.請問甲○○，你與許○○有無曖昧、逾越正常交友之關係？ 2.請問甲○○，你的妻子是否因抓到你跟許○○有曖昧、逾越正常交友之關係，憤而離家而去？ 3.請問甲○○，你的妻子曾女，是否因你跟許○○逾越正常交友之關係，而委任律師提出離婚訴訟？ #你敢說謊 #我敢打臉 5 109年2月19日14時34分 乙○○ #寫給岳母的一封公開信 媽媽您知道○○認識甲○○後已經變了嗎？ 媽媽您知道○○拿了幾百萬給甲○○了嗎？ 媽媽您知道那件40萬的事件，是○○跟甲○○聯手設的騙局嗎？ 我要證明的，除了事實真相以外，我還要證明我當初所說過的，「我是在救○○，不是在害○○」，我不能讓她越走越偏。我也要證明在害○○的不是我，而是甲○○。最重點的，是我要讓爸爸媽媽，讓○○，讓大家看清楚甲○○是個什麼樣的人。 6 109年2月22日20時 乙○○ #錢到哪裡去？？？ #許○○跟甲○○有沒有聯手設局騙取許○○母親40萬元？ …… 許○○給甲○○的錢，還不只這筆，還有其他。 原因跟目的我會再繼續寫，待續.... 7 109年3月2日21時10分 乙○○ 請問 000民宿 甲○○ 甲○○你去年不是嗆很大嗎？怎麼現在不敢吭聲了呢？躲起來了嗎？ 去年2月18日你不是在LINE貼文串PO文影射我，說我有種在你背後說你怎樣，就要有本事出來面對，不要像狗一樣躲在家裡嗎？ 我蒐證取證完，公開點名你，每日一問、非問不可也把事實寫出來，怎變成你消音不敢回應或反駁呢？嚇到躲起來了嗎？ #趕快拿本事出來面對阿 #等著看最後誰會是垃圾 8 109年3月6日4時43分 乙○○ 請問 000民宿 甲○○ 請問甲○○，你跟前妻曾女日前離婚，是否因你跟許○○有曖昧、逾越正常交友之關係？ 請問甲○○，你的妻子曾女，是否在108年6月抓到你跟許○○有曖昧、逾越正常交友之關係，而與你起了衝突？ 再問甲○○，你的妻子曾女是否又於同年8月再次發現你與許○○並未了斷，憤而離家而去？ #你敢說謊 #我敢打臉 詳細內容： 108年6月間，甲○○的妻子曾女，發現她的丈夫甲○○與許○○有曖昧、逾越正常交友之關係，因而與甲○○起了衝突，甲○○對妻子坦承他與許○○的不當關係，哭著求妻子原諒，辯稱他與許○○在一起，只是為了許○○的錢，並向曾女保證，他會與許○○斷絕關係。後來曾女因考量孩子的因素，跟甲○○說讓彼此冷靜一下，試著再生活看看。 兩個月後，同年8月，甲○○的妻子曾女，又再次發現他的丈夫甲○○與許○○並未了斷，氣的離家而去。 甲○○在108年6月間，被妻子抓到他與許○○有曖昧、逾越正常交友之關係後，不知是否是為掩飾自己不當的行為與模糊焦點，卻反過來說是他的妻子曾女，與自己的友人有染。 接著甲○○又在109年1月24日，在LINE貼文串上PO文誣指自己的妻子曾女與自己的友人，在外同居等內容。(見附件1) 甲○○的妻子曾女，決定不再選擇原諒，堅決的提出離婚要求後，甲○○反要他的妻子曾女要給付他30萬元。兩人在無法達成協議下，曾女今年2月初，透過委任律師向澎湖地方法院提出離婚訴訟。 甲○○的父親，在得知甲○○收到法院寄來的文件後，即主動的聯絡甲○○的妻子曾女，約曾女私談，對曾女說甲○○30萬不要了，表示希望能雙方私談和解，不要上法院。 2月20號前後，甲○○與曾女雙方在雙方律師均在場下，協調後談妥條件及協議，雙方簽字離婚。 #內容如有不實或捏造 #歡迎當事人對我提告 #看是我毀謗 #還是你污告 臉書上一個讓網友匿名發文的粉絲專頁「澎湖靠北-靠北澎湖」，日前一篇編號8063，由網友匿名發文的貼文，內容除了誣衊、惡意攻擊我，還誣指我介入甲○○及妻子曾女家庭。此文內容巧合之處，同一個調調，都是誣指曾女與丈夫以外之男人有不尋常的關係與同居。(見附件2) #文章誰匿名發的？ #發文的目的為何？ #讓各位網友們判斷 9 109年3月7日 乙○○ 請問 000民宿 甲○○ 甲○○你在罵你老婆的時候，有想過你自己幹過的事嗎？ 你指你的前妻，還沒離婚就急著跟別人在一起，你有證據嗎？我敢說你沒有證據，因為這不是事實。 那你甲○○呢，還沒離婚就跟許彥玲在一起，還逾越正常交友關係，你有什麼資格這樣說你老婆，你沒資格。 甲○○你說你老婆連她父母都騙，你怎不說說你甲○○跟許彥玲聯手設局騙取許○○母親40萬元的事呢？因為有嘴說別人，沒嘴說自己嗎？還是因為見不得人，所以不敢說？ 甲○○你指你妻子口口聲聲說跟X先生沒聯絡，而被你發現他們兩人在外同居，你有證據嗎？我敢說你沒證據，因為不是事實。 那你甲○○呢，口口聲聲跟我說你跟許○○沒見面，結果呢？實際上是有，兩人串供還被我戳破，你為了圓謊還找陳姓女子出面做偽證。 你甲○○口口聲聲跟我說，你跟許○○沒關係，結果呢？兩人卻是戀姦情熱，逾越正常交友關係。 甲○○你罵你老婆扯，罵你老婆丟下兩個女兒，那你反省過你自己嗎？你的婚姻不是你搞砸造成破裂的嗎？你老婆去年6月抓到你跟許○○，你老婆沒給你機會嗎？你有把握珍惜過你老婆給你的機會嗎？ 甲○○你怪你老婆丟下兩個女兒，#那你有想過你害得我兒子的媽媽丟下他嗎？ 【我的損失，我跟我兒子的傷害，我絕對連本帶利找你討，我傾家蕩產都跟你耗到底】 #我一定對你提告 #我也等著你告我 #看是我還你有罪 提醒各位，做人千萬不要只剩一張嘴，有嘴說別人，卻沒嘴說自己。千萬不要成為甲○○所說的「人不要臉天下無敵」。 至於是什麼人不要臉到天下無敵的程度，相信各位網友心中自有一把尺。 10 109年3月28日 通訊軟體LINE、 乙○○ 大家看甲○○多麼假惺惺，多麼會自導自演，多麼的假好心 再問000民宿甲○○與馬公市民代表許○○，請問你們兩人有無曖昧、逾越正常交友之關係？ #你敢說謊 #我敢打臉 1.錄音檔是我跟甲○○妻子對話時所錄，再次證明甲○○說謊，還找陳姓女子做偽證。（#提到陳姓女子姓名的地方消音處理）     11 109年4月17日 乙○○ 被告於其個人臉書開直播，指稱「對外講也跟我講說什麼說我形象不好，所以才不讓我跟他一起出門，結果最後的原因是什麼，最後的原因是因為他要自己一個人去安宅000民宿，我講的人如果不是事實，你告我，不要緊，蛤，許○○，我講的如果不是事實，你告我，我等你」、「因為那時候我還在蒐證許○○跟甲○○在放高利貸的部分，當時我還在蒐證，那當時我其實已經聽到說這個甲○○是不是在利用許○○，或者是許○○心甘情願，我不知道，反正那時候已經有一些消息說他們2個在共同從事高利貸，所以那時候，因為我那時候還沒有甲○○的臉書，所以我在臉書上面po了臭畜生、幹，然後我標註了許○○，其實那時候主要是要給甲○○看」等，又將上開誹謗及公然侮辱之直播內容，張貼至澎湖各大社團 12 109年4月19日 乙○○ 被告乙○○又於許○○之臉書留言下方張貼「因為我再怎麼缺錢，也不會向許○○聯手甲○○設局騙自己媽媽拿40萬出來」。 13 109年4月26日 乙○○ 被告於其個人臉書開直播，言稱「從許○○離家之後，還在幫許○○，高利貸事件真的是一個事實，連甲○○的老婆都講說是事實，連旁邊共犯結構有什麼人，全部都跟我講了，我還找了第2個人、第3個人查，也確實有高利貸，結果我們高○○怎麼寫說我乙○○為了離婚官司找人設計許○○放高利貸，請問一下你高○○，我請問一下你高○○，許○○跟甲○○有沒有放高利貸，跟我們離婚官司什麼關係啊」。 14 109年5月13日 乙○○ 被告於其個人臉書開直播，言稱「000民宿的甲○○在利用許○○放高利貸，當時我沒有甲○○的臉書好友，所以我po在我的臉書，我po臭畜生、幹，標註了許彥玲，原因目的是什麼，因為我要讓甲○○看到這個po文之後去問許○○為什麼我會po臭畜生、幹，我主要的目的是什麼，我主要的原因是什麼，要讓甲○○知道你在利用許○○，你在跟許○○一起從事高利貸的工作」。 

附件：
道歉啟事
本人乙○○於臉書Facebook上公開發表的文章以及直播，對於甲○○
先生的毁謗、辱罵等言論，已侵害鄭先生的名譽權及人格，在此
對鄭先生表達十二萬分歉意，承諾絕不再犯，期盼甲○○先生予以
原諒。
道歉人：乙○○